臺灣板橋地方法院刑事判決　　　　　　　96年度易字第2229號
公　訴　人　臺灣板橋地方法院檢察署檢察官
被　　　告　丙○○
選任辯護人　劉岱音律師
上列被告因詐欺案件，經檢察官提起公訴（96年度偵字第15028
號），本院判決如下：
    主  文
丙○○無罪。
    理  由
一、公訴意旨略以：被告丙○○於民國96年5 月8 日某時許，因
    應徵當天中國時報徵才廣告中某詐欺集團所刊登之「環球企
    業徵才」廣告，與該詐欺集團（下稱環球詐欺集團）成員、
    年籍不詳，綽號「阿洛」者取得聯繫後，相約在臺北縣中和
    市「遠東廣場」旁之「7-11便利商店」見面，繼而接受該名
    綽號「阿洛」者之建議，竟基於意圖為自己不法所有之犯意
    聯絡，正式加入該環球詐欺集團，隨即駕駛其本人所有之車
    號3126-JT 號旅行式自用小客貨車（俗稱休旅車），搭載環
    球詐欺集團成員「阿洛」、「豆花」等人共同為環球詐欺集
    團招募外圍代為領取贓款之人（俗稱車手），於96年5 月10
    日搭載「阿洛」（自稱洛建馨）前往臺北縣板橋市○○路○
    段582 號「和昌汽車商行」，領取該詐欺集團向該車商所購
    置車號7K-7151 號自用小貨車後（由該詐欺集團另位成員乙○○【乙○○涉嫌詐欺取財案件，本院另案審理中】出面購
    置、登記在乙○○之弟唐正文名下）所應退還之保險費新臺
    幣（下同）1,900 元。繼於96年5 月15日16、17時許，駕駛
    上開旅行式自用小客貨車，搭載30組「雙向轉接雙模機」（
    即俗稱之語音轉接雙模機、每組內含手機2 支、SIM2枚、1
    號乾電池20個、天線2 支），前往臺北縣新莊市○○路423
    號附近將之卸下後，轉而安置在乙○○所駕駛之上開自用小
    貨車上，俾便乙○○每日將上開自用小貨車由新莊新泰花市
    停車場內開出，隨意在臺北縣新莊、泰山、五股等地區遊走
    ，以提供該詐欺集團詐騙不特定人時之通信轉接，及節省詐
    騙手機門號詐騙時，越洋漫遊之高額費用，並避免警方鎖定
    各該詐騙手機門號之發設地點，藉以逃避警察查緝。嗣於96
    年6 月2 日凌晨5 時30分許，乙○○駕駛搭載上開30組雙向
    轉接雙模機之上開自用小貨車，途經臺北縣泰山鄉○○路、
    中央路口時，因形跡可疑，為警攔檢查獲，扣得上開自用小
    貨車及30組雙向轉接雙模機與備用之SIM 易付卡40枚等物，
    經循線追查，始悉上情，因認被告涉有刑法第339 條第1 項
    之詐欺取財罪嫌。
二、按犯罪事實應依證據認定之，無證據不得認定其犯罪事實；
    又不能證明被告犯罪者，應諭知無罪之判決，刑事訴訟法第
    154 條第2 項、第301 條第1 項前段分別定有明文。次按所
    謂證據，係指直接間接足以證明犯罪行為之一切證人、證物
    而言；且事實之認定，應憑證據，如未能發現相當證據，或
    證據不足以證明，自不能以推測或擬制之方法，以為裁判基
    礎，最高法院30年上字第128 號、40年臺上字第86號判例均
    可資參考。復按認定不利於被告之事實，須依積極證據，苟
    積極證據不足為不利於被告事實之認定時，即應為有利於被
    告之認定，更不必有何有利之證據，最高法院30年上字第81
    6 號判例意旨可資參照。
三、公訴人認被告丙○○涉有詐欺取財之罪嫌，無非係以被告之
    供述、證人甲○○於警詢時之證詞、共同被告乙○○於警詢
    、偵查中之供詞，及車號7K-7151 號自用小貨車汽車買賣合
    約書、車號查詢汽車車籍資料及車號3126-JT 號旅行式自用
    小客貨車之車號查詢汽車車籍資料各乙份為主要論據。
四、訊據被告丙○○堅詞否認有何詐欺取財之犯行，辯稱：伊在
    96年5 月8 日看報紙去應徵收費員，我去應徵的時候，「小
    洛」要伊提供存摺正本，作為收費款項轉帳之用，「小洛」
    帶伊跑了2 、3 天，沒有去收費。「小洛」跟伊說是要去收
    職棒簽賭的費用。伊有駕駛車號3126-JT 號旅行式自用小客
    貨車載「小洛」，及於96年5 月10日載「小洛」的一個小弟
    去其他便利商店，伊不知道他們要去便利商店做什麼，只在
    車上等他們。伊也沒有駕駛上開車輛載送30組「雙向轉接雙
    模機」給乙○○，也沒有將那些東西放在乙○○的車上。伊
    所駕駛之旅行式自用小客貨車是黑色的，並不是青色。伊不
    知道他們是詐騙集團，伊只是應徵收費員等語。經查：
(一)、共同被告乙○○於警詢中供稱：「豆花之男子於今年（96年
    ）5 月15日下午大約16時到17時左右與我聯絡，豆花之男子
    叫我將車開到臺北縣新莊市○○路423 號附近，然後豆花之
    男子就坐計程車到新泰路跟我會合，然後就有一部青色之休
    旅車（車號不詳）將雙向轉接雙模機搬下車，然後由我及豆
    花之男子將雙向轉接雙模機搬到我剛買的7K-7151 自用小貨
    車上。」等語（見臺灣板橋地方法院檢察署96年度偵字第12
    794 號偵查卷第10頁）；於偵查中供稱：「（是否認識丙○○？）不認識。」、「（你去買這輛車【7K-7151 自用小貨
    車】時跟何人去買？）跟『小洛』一起去買，我們沒有開車
    」、「（案發當天將轉接機載給你的車子是否為休旅車？）
    是，因為我到的時候，『豆花』已經將轉接器整組放在路邊
    等我，而前面就是1 台休旅車，但是是何人開車我不知道，
    當時交貨地點在新莊新泰路。」等語（見臺灣板橋地方法院
    檢察署96年度偵字第15028 號偵查卷第3 頁、第11頁）。共
    同被告乙○○既未供稱綽號「豆花」之男子即是被告，亦未
    供稱其所搭載供詐欺使用之雙向轉接雙模機係從被告所駕駛
    之上開旅行式自用小客貨車內搬下車，公訴人憑共同被告乙○○之上開供詞即認雙向轉接雙模機係從被告所駕駛之車號
    3126-J T號旅行式自用小客貨車上搬下，似嫌率斷。又證人
    乙○○於本院審理中結證稱：「（在今天之前，是否曾經看
    過庭上被告？）有，今年6 、7 月間有在板橋地檢署看過2
    次，其他就沒有看過。」、「（96年5 月間，你在何處任職
    ？）那時候我還沒有開始工作，我是5 月底時才開始工作，
    我受阿洛的僱用擔任車手（車手就是以車子載通訊的機具到
    處跑，這是為了避免讓警方鎖定在何處發出詐騙訊號，這個
    機具就是語音轉接雙模機），我都將語音轉接雙模機放在向
    剛才那位證人甲○○的車行買的7K -7151號自用小貨車。」
    、「（你所謂的阿洛，就是有跟你一起去買上開自用小貨車
    ，自稱洛建馨的人嗎？）是。」、「（語音轉接雙模機總共
    有幾組？還有何配件？）總共30組，每組有手機2 支，含SI
    M 卡2 張，且每組要乾電池20個、天線2 支，這些東西是5
    月中時在新莊市○○路花市○○○路旁載的，是阿洛叫1 個
    「豆花」的男子從花市旁邊的1 部車子旁邊搬過來放在我的
    車上，但我不確定是不是從該部車子搬下來，那部車子好像
    是青色的廂型車，什麼牌子我沒有記，車號也沒有記。」、
    「（當時你所謂青色的廂型車上的駕駛座有坐人嗎？）我沒
    有印象，不確定有沒有坐人。」、「（你所謂廂型車就是指
    休旅車嗎？）就是跟一般的轎車不一樣，有比較高，但也不
    是休旅車。」、「（該車是馬自達牌子的嗎？）車種我不知
    道。」、「（阿洛或豆花是否就是剛才在庭的被告？）不是
    。」、「（你把那些機具搬到你的車上以後，該等機具如果
    有發生故障、毀損的情形，是誰幫你換東西？）豆花會來修
    理，豆花來修理的時候，有時候會多帶1 個人，我被抓之前
    的2 天他有多帶1 個人來幫忙組裝，那個人不是被告。」、
    「我工作1 個禮拜，因為大部分的機器都是被抓前2 天才組
    裝，只有1 台是測試用的，那台裝了1 個禮拜，我還沒有拿
    到錢，本來約定1 天1 千元，那些被查獲的機器是5 月中旬
    時就1 次全部搬到車上，只是組裝分2 次組裝，當初那些東
    西搬到車上是用紙箱裝的，紙箱的大小約40公分寬、90公分
    高，有4 、5 箱，用包裹紙封起來，還沒有拆開。」等語（
    見本院96年11月6 日審判筆錄）。何況依卷附之被告所有車
    號3126 -JT號旅行式自用小客貨車之車籍查詢- 基本資料詳
    細畫面記載（見上開96年度偵字第12794 號偵查卷第49頁）
    ，被告上開旅行式自用小客貨車之顏色為黑色，與共同被告
    乙○○供稱之青色明顯不符，足徵乙○○所載運之雙向轉接
    雙模機縱使係從新莊市市旁之青色廂型車上搬運下
    來，因該廂型車和被告所駕駛之休旅車顏色迥然不同，亦難
    謂雙向轉接雙模機係從被告駕駛之休旅車搬運下來，故尚難
    僅憑共同被告乙○○於警詢、偵查中之供詞，即認被告丙○○與綽號「小洛」等人有詐欺取財之犯意聯絡及行為分擔。
(二)、證人甲○○於警詢中證稱：「（該小貨車7K-7151 號何人向
    你購買？）96年5 月8 日有2 名年輕人，年約20至23歲左右
    ，到我車行說要買車，我就帶他們看車行內之小貨車7K-715
    1 號，他們2 人試完車就問車子價錢，並說要回去向公司報
    帳，明天再過來買車，到了隔天，乙○○就帶了他的證件前
    來我的車行將小貨車7K-7151 號買走。」、「．．．小貨車
    7K-7151 號辦好過戶時要退回1,900 元保險費，則是由乙名
    自稱為洛建馨之男子前來車行代為領回，當時洛建馨是坐一
    台車號3126-JT 之休旅車過來我的車行。」、「（警方提供
    丙○○之照片供你指認，照片中之人是否係與洛建馨一起前
    去你車行之人？）我不知道，沒見過。」等語（見上開96年
    度偵字第12794 號偵查卷第45頁、第46頁）。於本院審理中
    證稱：「（96年5 月間擔任何職？）我在板橋市○○路○ 段
    582 號和昌汽車商行擔任負責人。」、「（96年5 月時，乙○○是否有到你的車行買車？）原先是有2 個人到我的車行
    ，1 個個子比較高，1 個個子比較矮，這2 個人都是男生，
    但不是在庭的被告，也不是證人乙○○，這2 個人先來看車
    ，但沒有當場說要買，說要向公司回報，過2 、2 天之後，
    那2 個人連同乙○○一起又回到店裡，他說他要買他之前看
    的那1 部車，車號是7K-7151 號自用小貨車，顏色是綠色，
    價金包含稅金及強制責任險為4 萬2 千元，並由乙○○當場
    簽書面買賣契約，並約定由其弟弟唐正文擔任車主，但唐正
    文沒有在場，且由另外2 個人中的一個人付現金4 萬2 千元
    給我，辦理過戶後，當天下午就交車，也就是乙○○1 個人
    過來取車，另外還有保險費1 千9 百元要退，我請乙○○告
    訴另外2 個先生來拿錢，隔天另外2 個人中個子比較矮的那
    個人獨自過來拿錢，並在汽車買賣合約書上我先寫上『保費
    再退1900元正』，而該人在這些文件上簽『洛建馨5/10』這
    些字。」、「（洛建馨退保費時，搭什麼車子過去？）我沒
    有看到，但他拿到1 千9 百元後，往我們車行對面的民治街
    便利商店走，我有看到他走向馬自達的休旅車，跟車子裡的
    乘客聊天，但我沒有看到他坐進去，馬自達的顏色好像是深
    色，但顏色我忘記了，當時好像有看到車牌號碼，而且我有
    記下來，我在警詢時有提供給警察，但我現在忘記了。我會
    記下車號是因為我問乙○○他們公司在做什麼工作，他說他
    不曉得，所以我有點質疑，因此我才會記下車子的車號，後
    來我就沒有注意看休旅車有無離開，因此我有沒有辦法確定
    自稱為洛建馨的人有沒有上休旅車。」、「（你看到的這部
    休旅車，當日有沒有停在你的車行前面？）沒有。」、「（
    整個買賣過程，你有無見過在庭被告？）沒有，我今天是第
    1 次看到他。」、「（當自稱為洛建馨的人來領取你退的保
    費1 千9 百元時，洛建馨是如何過來？）他是進到我的店裡
    我才看到他，他怎麼過來的我不知道。」、「（提示96年度
    偵字第12794 號偵卷第45頁倒數第5 行，你之前在警詢中明
    確證稱洛建馨是坐1 部3126-JT 號休旅車到你店裡，上開車
    號是你提供給警方的嗎？）車號是我提供給警方的，但警詢
    筆錄時，警方做完後沒有拿給我看，但是我的意思是如同我
    剛才所言，我是看到洛建馨拿到1 千9 百元之後，走到31
    26-JT 號休旅車右邊中間的門，跟乘客聊天，我確定洛建馨
    不是跟左邊駕駛座的人聊天。」等語（見本院96年11月6 日
    審判筆錄）。故縱然被告曾經駕駛上開旅行式自用小客貨車
    載「小洛」至證人甲○○所經營之和昌汽車商行附近後，「
    小洛」再下車步行至和昌汽車商行取回之前購買車號7K-715
    1 自用小貨車之保險費退費1 千9 百元，但被告就購買搭載
    語音轉接雙模機所用之車號7K-7151 號自用小貨車之交易過
    程並未參與，故尚難僅憑證人甲○○於警詢中之證詞即認被
    告丙○○與綽號「小洛」等人有詐欺取財之犯意聯絡及行為
    分擔。
(三)、車號7K-7151 號自用小貨車汽車買賣合約書、車號查詢汽車
    車籍資料及車號3126-JT 號旅行式自用小客貨車之車號查詢
    汽車車籍資料各乙份（見上開96年度偵字第12794 號偵查卷
    第51頁、第62頁、第63頁），僅能證明綽號「小洛」等人有
    購買上開小貨車作為載運上開30組雙向轉接雙模機及被告曾
    經駕駛上開旅行式自用小客貨車，載「小洛」至證人甲○○
    所經營之和昌汽車商行附近後，「小洛」再下車步行至和昌
    汽車商行取回之前購買車號7K-7151 自用小貨車之保險費退
    費1 千9 百元之事實，無法證明被告與綽號「小洛」等人有
    詐欺取財之犯意聯絡及行為。
五、綜上所述，尚難認被告丙○○與綽號「小洛」等人有詐欺取
    財之犯意聯絡及行為分擔。此外，復查無其他積極證據足資
    證明被告涉有公訴人所指之詐欺取財犯行，不能證明被告犯
    罪，自應為無罪之諭知。
六、臺灣板橋地方法院檢察署移送併辦意旨（96年度偵字第1412
    9 號、第15032 號）略以：被告丙○○於96年5 月8 日某時
    許，因應徵當天中國時報徵才廣告中某詐欺集團所刊登之「
    環球企業徵才」廣告，與該詐欺集團（下稱環球詐欺集團）
    成員取得聯繫後，繼而接受該集團人員之建議，竟基於意圖
    為自己不法所有之犯意聯絡，正式加入該環球詐欺集團，並
    於95年5 月中旬某日，在不詳地點，將其所有之中國信託商
    業銀行土城分行（下簡稱中國信託銀行）帳號000000000000
    號及台新商業銀行板橋分行（下稱台新銀行板橋分行）帳號
    00000000000000號之存簿、提款卡及密碼等資料，均提供給
    環球集團，作為詐欺取財收受款項之工具。環球犯罪集團之
    成員即基於詐欺之犯意，為以下行為：於96年5 月11日上
    午8 時30分，撥打翁素貞彰化縣員林鎮○○路○段12號，謊
    稱翁家電話遭到盜打，必須匯款進入丙○○前開帳戶內解決
    此事，使翁素貞因而陷於錯誤，於同日先後提領其華南銀行
    帳戶、華僑銀行帳戶內款項，分次匯款18萬元、45萬6 千元
    （共計63萬6 千元）至前開丙○○台新銀行板橋分行帳戶帳
    戶內；於96年5 月11日下午，以電話向張秀色佯稱：積欠
    電話費未繳納，使張秀色陷於錯誤，於當日下午13時30分許
    ，匯入22萬元至丙○○前開中國信託銀行帳戶內；於96年
    5 月11日中午，假冒李如婷之同學，向李如婷佯稱，因母親
    向地下錢莊借錢，必須於當日下午還錢，要求李如婷匯款至
    指定帳戶，使李如婷陷於錯誤，分別於當日下午13時、19時
    48分、次（12）日上午8 時30分、中午12時59分，分別匯款
    10萬元、3 萬元、3 萬元、3 萬元（共計19萬元）至上開丙○○中國信託銀行帳戶；於96年5 月14日上午11時30分許
    ，冒充員警以電話向黃秋惠佯稱：積欠交通違規費用未繳納
    ，必須向法院書記官聯絡，並自稱書記官，要求黃秋惠必須
    匯款至「丙○○檢察官」帳戶內，使黃如惠陷於錯誤，於當
    日上午11時30分許，匯入4 萬9000元至丙○○前開中國信託
    銀行帳內。嗣經翁素貞等匯款後察覺有異，因而報警處理，
    循線查知上情，因認被告涉犯刑法第339 條第1 項之詐欺取
    財罪嫌，且與已起訴之本案具有同一事實之裁判上1 罪關係
    ，故移請本院併予審理等語，惟因本案既然應為無罪之判決
    ，自無所謂裁判上1 罪之關係，本院不能併予審理，應退由
    該署檢察官另行處理，併此敘明。
本案經檢察官郭季青到庭執行職務。
據上論斷，應依刑事訴訟法第301 條第1 項，判決如主文。
中　　華　　民　　國　　96　　年　　11　　月　　20　　日
           刑事第十九庭  審判長 法　官  許必奇
                                法　官  鄧雅心
                                法　官  曾正耀
以上正本證明與原本無異
如不服本判決應於送達後10日內向本院提出上訴狀
                                書記官　陳淑怡
中　　華　　民　　國　　96　　年　　11　　月　　20　　日
